【裁判字號】    92,上易,434
【裁判日期】    920423
【裁判案由】    業務侵占
【裁判全文】
臺灣高等法院臺中分院刑事判決                    九十二年度上易字第四三四號
    上  訴  人
    即  被  告  甲○○
右上訴人因業務侵占案件，不服臺灣台中地方法院九十一年度易字第二八九一號中華
民國九十二年一月十五日第一審判決（起訴案號：臺灣台中地方法院檢察署九十一年
度偵字第一九七四五號），提起上訴，本院判決如左：
      主  文
上訴駁回。
甲○○緩刑參年。
      事實及理由
一、本案經本院審理結果，認第一審判決認事用法及量刑均無不當，應予維持，並均
    引用第一審判決書記載之事實、證據及理由（如附件）。
二、上訴人即被告甲○○（以下簡稱被告）上訴意旨略謂：本件款項確係向乙○○所
    借，有錄音帶及譯文可證，亦可與乙○○對質，本件顯係告訴人公司欲誣陷上訴
    人云云。
三、經查：（一）證人乙○○於偵查、原審審理及本院調查時均到庭證稱：當時系爭
    款項新台幣五十三萬六千二百六十三元，確係要償還前向告訴人丁○○○保險股
    份有限公司所借貸款及利息，伊並未同意借貸予被告等語屬實，並經告訴代理人
    丙○○於本院調查時到庭指稱：該款項確係由被告所侵占，其公司並無誣陷被告
    之情事等詞。（二）另於本院調查時就被告所提出之上開錄音帶譯文之內容，經
    提示質之證人乙○○，其仍證稱：錢是要還告訴人公司貸款與利息，伊沒答應要
    借被告，事發後被告與她先生找伊幫忙，她（指被告）當時意思是希望我說是要
    借給她的，不是要還公司，但我的意思是錢要還公司，她從我這裡收錢已超過三
    個月等語，證人乙○○仍堅稱上開之談話錄音內容，並非表示系爭款項係由伊借
    予被告無誤，則被告所提出之上開錄音帶及譯文，自難採為有利於被告之認定。
    是被告前揭上訴意旨，均不足採信，其上訴為無理由，應予駁回。又被告前於七
    十七年間曾涉犯偽造私文書等案件，經最高法院於七十八年三月八日以七十八年
    度台上字第七九七號上訴駁回判處有期徒刑一年二月確定，嗣經減刑為有期徒刑
    七月，並於七十九年三月二十二日執行完畢，其於執行完畢後，五年內未曾受有
    期徒刑以上刑之宣告，有被告全國前案刑案紀錄表在卷可按，並經本院調閱上開
另案執行卷宗（含偵審卷）查核無誤，又被告事後業與被害人公司達成民事和解
    賠償，有陳報狀附卷足憑，是本院認被告經此偵審程序與刑之宣告，當知所警惕
    ，信無再犯之虞，乃併宣告緩刑三年，以啟自新。
四、據上論斷，應依刑事訴訟法第三百七十三條、第三百六十八條，刑法第七十四條
    第二款判決如主文。
本案經檢察官戊○○到庭執行職務。
中      華      民      國      九十二   年       四      月    二十二  日
                                    臺灣高等法院臺中分院刑事第八庭
                                          審判長法  官  羅  得  村
                                                法  官  劉  榮  服
                                                法  官  黃  文  進
右正本證明與原本無異。
不得上訴。
                                                書記官  許  麗  花
中      華      民      國      九十二   年       四      月    二十三  日
                                                                        Ｉ
附件：
臺灣臺中地方法院刑事判決                        九十一年度易字第二八九一號
    公  訴  人  臺灣臺中地方法院檢署檢察官
    被      告  甲○○  女四十七歲（民國○○○年○○月○日生）
                        住臺中縣東勢鎮○○路四六七號
                        身分證統一編號：Ｌ二五七三八四號
右列被告因業務侵占案件，經檢察官提起公訴（九十一年度偵字第一九七四五號），
本院判決如左：
    主  文
甲○○意圖為自己不法之所有，而侵占對於業務上所持有之物，處有期徒刑柒月。
    事  實
一、甲○○自民國八十年三月一日起至九十一年三月間止，在丁○○○保險股份有限
    公司東勢展業通訊處（下稱丁○○○公司）擔任收展員，負責收費、各種保險金
    給付申請及款項轉交、保單質押貸款之申請、利息之收取及償還款解繳公司等業
    務，為從事業務之人。竟意圖為自己不法之所有，於其任職期間之九十年八月八
    日，在臺中縣東勢鎮○○路一一五號向客戶乙○○收取保單借款及利息計新臺幣
    （下同）五十三萬六千二百六十三元後，將其業務上所持有應繳回丁○○○公司
    會計部門入帳之上開款項，變易持有為所有之意思予以侵占入己，而未依丁○○○公司規定於當月月底繳交予公司。嗣於九十年十一月間，經丁○○○公司寄通
    知單向乙○○催繳保費及利息時，始查知上情。
二、案經丁○○○保險股份有限公司訴請臺灣臺中地方法院檢察署檢察官偵查起訴。
    理  由
一、訊據被告固坦承自八十年三月一日起至九十一年三月間止在丁○○○公司擔任收
    展員及有為公司取款項之業務，且有於右揭時、地向乙○○收款五十三萬六千二
    百六十三元，未繳交予公司等情，惟矢口否認有何業務侵占之犯行，辯稱：該筆
    款項係證人吳光烈貸與之借款，吳某事先即同意借其五十三萬六千二百六十三元
    ，乙○○連保單一起交給伊，要借伊三個月，利息由伊自行給付丁○○○公司云
    云。惟查：右揭事實，業據告訴代理人丙○○於警偵訊及審理中指述綦詳，核與
    證人吳光烈於偵查中及本審理中證述情節相符，證人乙○○於偵查中證稱其有向
    丁○○○公司以保險單借款，連同利息共還款五十三萬六千二百六十三元，並於
    九十年八月八日清償完畢，係被告即丁○○○公司收費員甲○○到其住處收款，
    被告尚有開立收據供其收執等語，復於審理中證稱：被告有先通知要來收保費及
    貸款利息，伊將本金、利息、保費一起還清，計共五十三萬六千二百六十三元，
    錢交給被告被告開立收據後，被告表示想要借這筆錢，伊向其表示其是收費員，
    錢收去開立收據後，錢怎麼用，與伊無關，且伊不認識被告，是因為其是收費員
    的關係才認識等語。是以證人乙○○與被告係因保險收費事宜而認識，顯見二人
    並非舊識或親戚；況參以被告於偵查中供稱利息其直接交給公司，其並未和證人
    吳光烈約定利率等語，顯見證人乙○○交付上開款項與被告，並未向其收取利息
    。衡諸常情，證人乙○○被告既非故舊親誼，當不至無端將高達五十餘萬元之金
    額貸予被告且未被告收取利息。又被告亦自承向乙○○借款之金額為五十三萬六
    千二百六十三元一節，與一般借款係以整數計之情形有異，此筆數額復與證人乙○○應繳交與丁○○○公司之費用相同，顯見乙○○確係將欲繳之款項交給擔任
    丁○○○公司收展員之被告，而依被告所出具予證人乙○○收執之收據記載：「
    茲收到國泰還款伍拾參萬壹仟元正連同利息伍仟貳佰陸拾參元正共拾參萬陸仟貳
    佰陸拾參元正」等情，其內容亦明示被告收取該筆五十三萬六千二百六十三元係
    丁○○○公司之款項，有該收據影本一紙在卷可證。證人乙○○既已交付款項與
    擔任丁○○○公司收款人員之被告，並由被告書立收據，顯見證人乙○○應係為
  清償借款及利息向丁○○○公司給付五十三萬六千二百六十三元。另被告雖提出
    其與證人乙○○對話之錄音帶及其譯文一份，以證明證人乙○○確有同意借款云
    云，另證人林鳳娥於本審理中證稱其原先不知被告向證人乙○○借款一事，係事
    後被告向其表示遭公司陷害，吳某同意借款三個月，其表示願為被告與吳某溝通
    ，並與之以行動電話聯絡，證人乙○○在電話中並未對其表示有借款予被告，但
    吳某與被告在電話中對話時，被告有向吳某稱「吳園長你說話要憑良心，你答應
    要借我要借我三個月」，吳某在電話中答以「我答應借妳也沒說要借這麼久」，
    因行動電話聲音很大，其有聽到云云。然查被告提出之錄音帶內容縱令屬實，乃
    係證人乙○○未經具結之審判外陳述，不符合直接審理主義及言詞主義之要求，
    自難認有合法之證據能力，尚不得採為判決之基礎，而證人林鳳娥自承事前並不
    知借款情形，係被告表示陷害等情，足徵其就證人乙○○如何交款予被告一節並
    未親自見聞，而其在被告與證人乙○○以電話聯絡時在被告旁聽聞吳某在電話中
    「我答應借妳也沒說要借這麼久」云云，然查證人林鳳娥在被告旁竟能聽聞被告
    與證人乙○○在電話中之對話內容，即與常情有違，且「我答應借妳也沒說要借
    這麼久」之語意，更非肯定之用語，亦難遽認被告確有向證人乙○○借用該筆五
    十三萬六千二百六十三元之事實，況參以證人乙○○迭於偵審中證稱並未貸與上
    開款項予被告等情，另於審理中證稱錢交給被告並由被告開立收據後，被告表示
    想要借這筆錢，伊向其表示其是收費員，錢收去開立收據後，錢怎麼用，與伊無
    關等語，已如前述，縱令被告收款後有向證人乙○○表示欲借用上開款項，而證
    人乙○○並無明示拒絕，惟證人乙○○既已交付款項與擔任丁○○○公司收款人
    員之被告，並由被告書立收據，證人乙○○已向丁○○○公司清償五十三萬六千
    二百六十三元，而由被告因業務關係而持有上開款項，嗣後之該筆處理事宜係屬
    丁○○○公司內部之事，而與客戶無關。此外，復有被告親筆書立之切結書、乙○○所立之聲明書、丁○○○保險股份有限公司利息收據各一份（均為影本）附
    卷可稽，本案事證明確，被告犯行堪以認定，應予依法論科。
二、核被告乙○○所為，係犯刑法第三百三十六第二項之業務侵占罪。爰審酌被告意
    圖為自己不法之所有，利用職務之便，侵占業務上所持有之款項五十三萬六千二
    百六十三元，金額非少，犯罪手段尚屬平和，惟犯後未能坦承犯行，再三砌詞圖
    卸，且被告尚未全數賠償告訴人，就其犯行全無悔意，犯後態度不佳等一切情狀
    ，量處如主文所示之刑。
據上論斷，應依刑事訴訟法第二百九十九條第一項前段，刑法第三百三十六條第二項
罰金罰鍰提高標準條例第一條前段，判決如主文。
中      華      民      國      九十二      年    一    月    十五      日
                                    臺灣臺中地方法院刑事第二庭
                                        法  官  陳  葳
附錄論罪科刑法條：
刑法第三百三十六條第二項：
對於業務上所持有之物，犯前條第一項之罪者，處六月以上五年以下有期徒刑，得併
科三千元以下罰金。


司法院資訊處製作；財團法人民間司法改革基金會備份。
